最高法院刑事判決　　　　　　九十六年度台上字第三四二九號
上　訴　人　台灣高等法院檢察署檢察官
被　　　告　甲○○
選任辯護人　許進德律師
　　　　　　劉金玫律師
上列上訴人因被告違反貪污治罪條例案件，不服台灣高等法院中
華民國九十六年二月二十七日第二審判決（九十五年度上訴字第
四五一七號，起訴案號：台灣板橋地方法院檢察署九十四年度選
偵字第一五０號），提起上訴，本院判決如下：
    主  文
原判決撤銷，發回台灣高等法院。
    理  由
本件原判決以公訴意旨略稱：被告甲○○係台北縣板橋市雙玉里
里長，負責辦理雙玉里辦公室行政業務，為依據法令從事公務之
人員。緣台北縣板橋市清潔隊於民國九十四年度總預算「歲出計
畫說明提要與各項費用明細表」內，編列「各里環保義工觀摩講
習活動等相關經費」預算費用，共八千八百二十人（以板橋市所
屬全部一百二十六里，每里七十人計算），每人新台幣（下同）
一千元，合計八百八十二萬元，嗣經台北縣板橋市市民代表會審
查通過。板橋市清潔隊乃於九十四年七月八日擬具簽呈檢附「板
橋市九十四年度各里及社區（團）環保義工文康活動計劃暨概算
表」、「環保義工激勵大會經費概算表」，簽請自九十四年八月
十五日起至同年九月二日止，每週一至週五，分十五梯次舉辦九
十四年度環保義工大會一日來回行程，並於台北縣板橋市公所核
可後，於同年七月二十五日上網公告「環保義工觀摩活動」招標
事宜，嗣由隆興旅行社股份有限公司（下稱隆興旅行社）以九百
八十一萬六千四百十五元得標，板橋市公所即於同年八月十二日
與隆興旅行社簽訂採購合約，約定參加人員每人預算費用為一千
零十七元，並於八月十六日交付該筆預算之一成金額即九十八萬
三千元予隆興旅行社作為預付費用。並另於同年七月二十八日以
北縣板清字第４９８２０號函通知板橋市各里辦公處，謂：該所
正辦理上開活動招商評選中，並請各里辦公處以九十四年六月三
十日截止受理之環保義工人數為準，先行核對各里環保義工人數
及姓名資料是否有誤。詎被告明知上開預算經板橋市市民代表會
審核通過，其適用對象應為該里依「台北縣板橋市各里環保義工
設置要點」報請板橋市公所備查之環保義工，非報請備查之各里
里民不得參與，而對於渠主管之前開業務，明知違反法令，竟基
於直接圖私人不法利益之犯意，無視板橋市公所函文所示非環保
義工不得參加之規定，表面上均仍以列冊備查之環保義工名單回
覆板橋市公所報名參加該次活動，惟實際上則任令該里不具該身
分之里民劉進財等二十八人，報名參加九十四年八月二十五日舉
辦之「板橋市九十四年度環保義工觀摩暨表揚大會」第八梯次行
程，而於前開活動日期，在集合地點搭乘遊覽車，啟程前往桃園
縣大溪鎮花海農場、桃園縣龍潭鄉小人國遊樂區旅遊，並於知味
餐廳、宏友餐廳用餐，而圖利前開不具報請備查環保義工身分之
民眾的私人不法利益，因而使渠等獲得利益共計二萬八千四百七
十六元（28人×1,017元/人= 28,476元）。因認被告涉犯貪污治
罪條例第六條第一項第四款之圖利罪嫌等語。而經審理結果，認
被告被訴之上開罪嫌，尚屬不能證明，因將第一審科刑判決撤銷
，改判諭知被告無罪。
惟查：審理事實之法院，對於被告有利及不利之證據，均應一併
加以注意，並綜合全部證據資料，本於經驗及論理法則定其取捨
而為判斷，倘為無罪之判決，亦應詳述其全部證據取捨判斷之理
由，否則即有應於審判期日調查之證據未予調查及判決理由不備
之違法。被告於原審就劉進財等二十七人（即劉進財、蔡淑敏、
邱靜文、秦銘駿、黃瓊慧、翁武吉、張鳳嬌、趙婕凱、陳文凱、
徐暐博、秦聚懋、歐芷玲、徐丞佑、張淑芬、王意晴、陳羽絹、
王冠融、張家誠、王友成、王友助、張家哲、張翃憲、馮政翔、
劉洳安、張瑋軒、張雅筑、杜維豪）曾參加九十四年八月二十五
日板橋市公所舉辦之「板橋市九十四年度環保義工觀摩暨表揚大
會」，且由板橋市公所負擔每位費用一千零十七元乙節，並不爭
執（見原審卷第二九頁背面、第八四頁背面），祇是辯稱劉進財
等二十七人平時都有參加打掃活動，渠等均屬環保義工等語；原
判決乃依憑證人蔡淑敏、劉進財於第一審、秦銘駿、李厚錫、呂
曾寶猜、陳清山、張雲財在原審之證述（見原判決正本第七頁第
二六行至第九頁第十七行），認定劉進財等二十七人雖非經陳報
備查之列冊環保義工，但均有參與板橋市雙玉里之環保工作，而
為被告無罪之諭知。惟依卷附戶籍資料查詢表所載，陳文凱係九
十二年七月三十一日生、秦聚懋係九十二年一月十五日生、張淑
芬係九十年十一月十九日生、王意晴係九十年十一月五日生、陳
羽絹係九十年十月一日生、王冠融係八十九年十月三日生（見第
一審卷第二宗第九八頁至第一０四頁），至九十四年八月間，渠
等分屬二歲至未滿五歲之幼童，則陳文凱等稚齡幼童，有無從事
清潔打掃之能力﹖有否能力參與板橋市雙玉里之環保活動，而為
環保義工﹖原判決俱未調查、審認及說明，即依憑證人蔡淑敏、
劉進財於第一審、秦銘駿、李厚錫、呂曾寶猜、陳清山、張雲財
在原審尚非明確之證述，逕為陳文凱等幼童曾參與板橋市雙玉里
環保活動之認定，顯有證據調查未盡及理由不備之違法。檢察官
上訴意旨執此指摘原判決違法，非無理由，應認原判決有撤銷發
回更審之原因。
據上論結，應依刑事訴訟法第三百九十七條、第四百零一條，判
決如主文。
中　　華　　民　　國　九十六　年　　六　　月　二十八　日
                      最高法院刑事第十一庭
                          審判長法官  林　永　茂
                                法官  洪　文　章
                                法官  蘇　振　堂
                                法官  蕭　仰　歸
                                法官  何　菁　莪
      本件正本證明與原本無異
                                      書  記  官
中　　華　　民　　國　九十六　年　　七　　月　　四　　日
                                                      Ｑ
